【裁判字號】    97,易,601
【裁判日期】    970229
【裁判案由】    傷害
【裁判全文】
臺灣臺中地方法院刑事判決               97年度易字第601號
公  訴  人  臺灣臺中地方法院檢察署檢察官
被      告  丙○○
            乙○○
上列被告等因傷害案件，經檢察官提起公訴（九十六年度偵字第
二六七九０號），本院判決如下：
    主    文
丙○○傷害直系血親尊親屬之身體，處拘役伍拾伍日，如易科罰
金，以新台幣壹仟元折算壹日。
乙○○被訴傷害部分公訴不受理。
    犯罪事實
一、丙○○係乙○○之養子，二人具有家庭暴力防治法第三條第
    三款直系血親之家庭成員關係，惟因平日感情不睦而時有口
    角。丙○○於民國九十六年九月一日十九時三十分許，在其
    與乙○○共同居住之臺中縣東勢鎮○○路四八六號住處三樓
    房間內，因與乙○○復發生言語上之齟齬，雙方乃互相拉扯
    ，丙○○竟基於傷害直系血親尊親屬之犯意，徒手推打乙○
    ○，致乙○○因此肢體之推擠拉扯，而受有左臉頰挫傷及耳
    鳴等傷害。
二、案經乙○○訴由臺中縣警察局東勢分局報請臺灣臺中地方法
    院檢察署檢察官偵查起訴。
    理    由
壹、有罪部分：
  一、上揭犯罪事實，訊據被告丙○○於本院審理時坦認不諱，
      核與告訴人即被告乙○○與證人即目擊案發現場景況之劉
      秀香分別於警詢、偵查中指述與證陳之情節大致相符（見
      警卷第七頁至第一四頁，偵查卷第八頁至第一一頁），並
      有戶口名簿、東勢鎮農會附設農民醫院一般診斷書各一紙
      及告訴人即被告乙○○所受傷害照片二張在卷可稽（見警
      卷第二二頁、第一七頁、第一九頁），是被告丙○○之自
      白，核與客觀事實相符，堪予採信。綜此，本件事證已臻
      明確，被告丙○○之傷害犯行洵堪認定。
  二、被告丙○○係告訴人即被告乙○○之子，有前揭戶口名簿
      在卷可稽，二人間具有家庭暴力防治法第三條第三款所定
      之直系血親之家庭成員關係，被告丙○○於上揭時地徒手
      對其直系血親尊親屬乙○○實施傷害之家庭暴力行為，核
      其所為，係犯刑法第二百七十七條第一項之普通傷害罪，
      且屬家庭暴力防治法第二條第二項之家庭暴力罪，並應依
      刑法第二百八十條傷害直系血親尊親屬之規定，加重其刑
      。公訴人雖未引用家庭暴力防治法第二條第二項之家庭暴
      力罪，然上開事實業於起訴事實記載明確，本院自得併予
      審理。爰審酌被告丙○○與告訴人即被告乙○○間係母子
      關係，被告丙○○竟漠視為人子應有之孝悌觀念，僅因與
      告訴人即被告乙○○有言語上之爭執，一時憤恨難平，即
      未能思慮周詳而罹刑章，行為確有失當之處，兼衡酌告訴
      人即被告乙○○所受傷勢未甚嚴重，被告丙○○犯罪所致
      之具體危害非鉅，且犯後終能坦承犯行，深具悔意之犯罪
      後態度等一切情狀，量處如主文所示之刑，並諭知易科罰
      金之折算標準。
貳、公訴不受理部分：
  一、公訴意旨另以：被告乙○○於九十六年九月二日上午十一
      時三十分許，在臺中縣東勢鎮○○路四八六號住處之三樓
      廚房內，因前一日遭告訴人即被告丙○○之傷害嫌隙，竟
      亦基於普通傷害之犯意，出手推打告訴人即被告丙○○，
      致告訴人即被告丙○○因碰撞牆壁而受有上肢挫傷之傷害
      ；因認被告乙○○所為，亦涉有刑法第二百七十七條第一
      項之普通傷害罪嫌等語。
  二、按告訴乃論之罪，告訴人於第一審辯論終結前，得撤回其
      告訴，其告訴經撤回者，應諭知不受理之判決，並得不經
      言詞辯論為之，此分別為刑事訴訟法第二百三十八條第一
      項、第三百零三條第三款、第三百零七條所明定。本件被
      告乙○○經檢察官以刑法第二百七十七條第一項之普通傷
      害罪嫌提起公訴部分，依照同法第二百八十七條前段之規
      定，屬告訴乃論之罪，茲因告訴人即被告丙○○當庭撤回
      對被告乙○○此部分之告訴，此有審判筆錄在卷可稽（見
      本院卷第一二頁），依上揭條文規定，本件被告乙○○被
      訴普通傷害部分，爰不經言詞辯論，逕另予諭知不受理之
      判決。
據上論斷，應依刑事訴訟法第二百九十九條第一項前段、第三百
零三條第三款、第三百零七條，刑法第二百七十七條第一項、第
二百八十條、第四十一條第一項前段，刑法施行法第一條之一第
一項、第二項前段，判決如主文。
本案經檢察官甲○○到庭執行職務。
中    華    民    國    97    年    2     月    29    日
                  刑事第三庭  法  官  陳思成
上正本證明與原本無異。
如不服本判決，應於收受送達後10日內向本院提出上訴書狀（應
敘述具體理由並附繕本）。
上訴書狀如未敘述理由，應於上訴期間屆滿後20日內補提理由書
於本院。
                              書記官  吳詩琳
中    華    民    國    97    年    2     月    29    日
附錄論罪科刑法條
刑法第二百七十七條
傷害人之身體或健康者，處三年以下有期徒刑，拘役或一千元以
下罰金。
犯前項之罪，因而致人於死者，處無期徒或七年以上有期徒刑；
致重傷者，處三年以上十年以下有期徒刑。
刑法第二百八十條：
對於直系血親尊親屬，犯第二百七十七條或第二百七十八條之罪
者，加重其刑至二分之一。


司法院資訊處製作；財團法人民間司法改革基金會備份。
